【裁判字號】    99,上訴,3063
【裁判日期】    991019
【裁判案由】    毒品危害防制條例等
【裁判全文】
臺灣高等法院刑事判決                99年度上訴字第3063號
上  訴  人
即  被  告  甲○○
選任辯護人  法律扶助姜義贊律師
上  訴  人
即  被  告  乙○○
選任辯護人  周建才律師
上列上訴人因違反毒品危害防制條例等案件，不服臺灣桃園地方
法院99年度訴字第152號，中華民國99年6月29日第一審判決（起
訴案號：臺灣桃園地方法院檢察署98年度偵字第28963 號、99年
度偵字第1999號），提起上訴，本院判決如下：
    主  文
原判決關於甲○○部分撤銷。
甲○○共同運輸第二級毒品，處有期徒刑壹年陸月。扣案之如附
表一編號一至編號二所示之驗餘毒品沒收銷燬；扣案之如附表一
編號三所示之驗餘毒品、如附表二編號一至編號三、如附表三編
號一所示之物沒收；未扣案之如附表三編號二所示之物沒收，如
全部或一部不能沒收時，追徵其價額。扣案之如附表一編號四所
示之驗餘毒品沒收銷燬。
其他上訴駁回。
    事  實
一、乙○○、甲○○明知大麻、ＭＤＭＡ及愷他命分係毒品危害
    防制條例第2條第2項第2款、第3款規定之第二級、第三級毒
    品，並為行政院依懲治走私條例第2條第4項公告之「管制物
    品項目及其數額」甲項第4 款所列管制進出口物品，非經許
    可不得運輸入境。緣於民國98年10月間，乙○○在大陸地區
    認識某真實姓名年籍不詳之大陸或香港地區籍綽號「湯瑪士
    」之成年男子，「湯瑪士」向乙○○要約在臺為其代收毒品
    ，許以代收1次可得新臺幣（下同）25,000 元報酬，事成後
    給付之，乙○○應允，「湯瑪士」遂將如附表二編號一至編
    號二所示之門號0000000000號、0000000000號之手機（含Ｓ
    ＩＭ卡）交予乙○○，預備供來日聯絡毒品運輸事宜之用，
    並指示乙○○在臺另覓一人提供代收住址，由該人在該址實
    際代收毒品包裹。乙○○返臺後，旋於同月某日，透過友人
    認識在臺北市中山區○○○路○段9 號之「實業大樓」擔任
    保全組組長之甲○○，乙○○即行向甲○○要約代其收受包
    裹，並許以每代收1次，可得10,000 元報酬，事成後給付之
    ，甲○○詢問究明其所代收之包裹內物品屬何物，乙○○言
    明內容物係違法物品、違禁物，甲○○此際已明知來日運輸
    入境之包裹將藏放毒品等違法物品、違禁品，然考量經濟因
    素，仍應允代收，兩人即約定以甲○○所任職之「實業大樓
    」作為收件中心，包裹以「紘琪科技有限公司、廖文雄」為
    收件人名義而寄送者，即為約定代收包裹，包裹經寄發後，
    乙○○將以其所持用之如附表二編號一所示之門號00000000
    00號手機撥打甲○○所有之如附表三編號二所示之門號0000
    000000手機，聯絡甲○○收受事宜，待包裹運抵「實業大樓
    」為甲○○簽收，再由甲○○持同一手機撥打乙○○前開所
    持手機，回報乙○○前來領取。謀議既定，「湯瑪士」、乙
    ○○、甲○○遂達成運輸第二級、第三級毒品暨私運管制物
    品進口之犯意聯絡，由綽號「湯瑪士」之成年男子在大陸地
    區某處，將如附表一編號一至編號三所示之第二級毒品大麻
    、ＭＤＭＡ暨第三級毒品愷他命，以如附表三編號一所示之
    包裝袋、電子ＩＣ板及紙箱包裝、夾藏及裝箱後，即於98年
    12月16日某時，自大陸地區某不詳地點起運後，利用不知情
    之飛羚國際快遞公司運抵香港地區，再由飛羚國際快遞公司
    人員委由不知情長榮航空公司人員，乘該公司班機轉以空運
    方式，於98年12月17日凌晨某時抵達桃園國際機場貨運站遠
    雄快遞專區內而私運入境，復由與飛羚國際快遞公司有業務
    往來之不知情洧豪國際承攬貨運公司人員申報進口通關。期
    間「湯瑪士」先於98年12月15日撥打乙○○所持之如附表二
    編號一所示之0000000000號手機，告以乙○○於98年11月17
    日將有毒品寄抵之情事，復將記載提單編號「SEN0000000、
    0000000」、收件人「紘琪科技有限公司─ 廖文雄」、聯絡
    電話「02─00000000、0000000000號」，收件地點「臺北市
    中山區○○○路○段9 號實業大樓管理處」之收貨資料之如
    附表二編號三之黃色紙條2 紙交予乙○○，乙○○再以其所
    持用之前揭手機於同年月16日下午2 時許撥打甲○○所持用
    之如附表三編號二所示之門號0000000000手機，將是次毒品
    運輸事宜轉告之，嗣於98年12 月17日上午5時45分（起訴書
    誤載為96年12月17日，應予更正），經財政部關稅總局臺北
    關稅局人員以Ｘ光檢查儀注檢貨物，發覺有異，進而會同內
    政部警政署航空警察局員將包裹當場拆封後，扣得如附表一
    編號一至編號三所示之第二級毒品大麻、ＭＤＭＡ暨第三級
    毒品愷他命，及如附表三編號一所示之包裝袋、電子ＩＣ板
    、紙箱等物，並循線查明該批貨物收件資料。旋於98年12月
    17日下午1 時20許，由航空警察局人員先將包裹內毒品取出
    填充以白報紙等物事後，喬裝快遞公司人員依收件地址前往
    「實業大樓」，甲○○隨即出面具領該批貨物，並於飛羚國
    際快遞送貨單客戶簽名欄上簽署「鄭」，加蓋實業大樓管理
    委員收發章簽收之交還予喬裝警員，再將包裏搬至地下室先
    行藏放，欲行離開之際為警當場逮捕，為警詢問後，甲○○
    供承有人將前來接應毒品運輸之情，經警要求下，復配合警
    方偵查作為，以其所持用之如附表三編號二所示之門號0000
    000000手機撥打乙○○所持用之如附表二編號一所示之門號
    0000000000號手機，通知其具領包裹之事，警員並持續埋伏
    「實業大樓」附近，見乙○○駕駛車牌號碼3Ｔ─2906 號之
    自用小客車，在「實業大樓」附近徘徊良久，認行跡可疑，
    俟乙○○是日下午3時45 分許在臺北市中山區○○○路○段
    81號之「實業大樓」附近之處停車後，警員上前出示證件、
    表明身分而盤查之，同時請甲○○再次撥打電話予乙○○所
    持用以連絡毒品運輸之如附表二編號一所示之門號00000000
    00號手機，乙○○所持手機即行響起，旋即警員自「實業大
    樓」地下室引導甲○○出面指證、確定乙○○為接應毒品運
    輸之人，即行逮捕乙○○並實施附帶搜索扣得乙○○持用之
    如附表二編號一至編號三之門號0000000000、0000000000號
    手機（含ＳＩＭ卡）及置於乙○○所駕駛車輛儀表板上載明
    收貨資料之黃色紙條2紙等物，進而查悉上情。
二、案經內政部警政署航空警察局移送臺灣桃園地方法院檢察署
    檢察官偵查起訴。
    理  由
甲、程序方面：
一、按被告以外之人於審判外之言詞或書面陳述，除法律有規定
    者外，不得作為證據；被告以外之人於審判外之陳述，經當
    事人於審判程序同意作為證據，法院審酌該言詞陳述或書面
    陳述作成時之情況，認為適當者，亦得為證據。當事人、代
    理人或辯護人於法院調查證據時，知有第159條第1項不得為
    證據之情形，而未於言詞辯論終結前聲明異議者，視為有前
    項之同意，刑事訴訟法第159條第1項、第159條之5分別定有
    明文。次按鑑定之經過及其結果，應命鑑定人以言詞或書面
    報告；法院或檢察官得囑託醫院、學校或其他相當之機關、
    團體為鑑定，或審查他人之鑑定，並準用前開規定，刑事訴
    訟法第206條第1項、第208條第1項前段亦有明文。又現行刑
    事訴訟法關於「鑑定」之規定，除選任自然人充當鑑定人外
    ，另設有囑託機關鑑定制度。依同法第198條、第208條之規
    定，不論鑑定人或鑑定機關、團體，固均應由法院、審判長
    、受命法官或檢察官視具體個案之需要而為選任、囑託，並
    依第206條之規定，提出言詞或書面報告，始符合同法第159
    條第1 項所定得作為證據之「法律有規定」之情形。否則所
    為之鑑定，仍屬傳聞證據。然於司法警察機關調查中之案件
    ，為因應實務上，或因量大、或有急迫之現實需求，併例行
    性當然有鑑定之必要者，例如毒品之種類與成分、尿液之毒
    品反應，或者槍、彈有無殺傷力等鑑定，基於檢察一體原則
    ，得由該管檢察長對於轄區內之案件，以事前概括選任鑑定
    人或囑託鑑定機關、團體之方式，俾便轄區內之司法警察官
    、司法警察對於調查中之此類案件，得即時送請先前已選任
    之鑑定人或囑託之鑑定機關、團體實施鑑定，以求時效（法
    務部92年9月1日法檢字第0920035083號函參照，刊載於法務
    部公報第312 期）。此種由檢察機關概括選任鑑定人或概括
    囑託鑑定機關、團體，再轉知司法警察官、司法警察於調查
    犯罪時參考辦理之作為，法無明文禁止，係為因應現行刑事
    訴訟法增訂傳聞法則及其例外規定之實務運作而為。則經由
    司法警察官、司法警察依檢察官所概括選任之鑑定人或囑託
    鑑定機關、團體所為之鑑定結果，與檢察官選任或囑託為鑑
    定者，性質上並無差異，同具有證據能力。經查，法務部調
    查局濫用藥物實驗室於99年1月20日出具之調科壹字第09923
    001700號鑑定書、內政部警政署刑事警察局於99 年1月12日
    出具之刑鑑字第0980181698號鑑定書（見1999號偵查卷第45
    頁、第47頁），即係內政部警政署航空警察局分別送請受概
    括選任之鑑定機關所出具之書面鑑定報告，參酌刑事訴訟法
    第159條與該條修正理由以及同法第206條之特別規定，應認
    係有證據能力。至卷附之其餘據以認定上訴人即被告乙○○
    、甲○○犯罪事實有無之屬傳聞證據之證據能力，當事人與
    辯護人於本院審判中均同意作為證據，本院審酌各該證據查
    無有何違反法定程序取得之情形，亦無顯有不可信與不得作
    為證據之情，故認為適當，均為有證據能力。
二、另被告乙○○選任辯護人雖辯稱：被告乙○○係遭違法逮捕
    云云。然被告乙○○經查獲過程，業據證人即承辦警員賴國
    樑於原審審理時具結證稱：12月17 日下午1時許，我們同仁
    喬裝快遞人員將包裹送達到實業大樓，喬裝員警於下午1 點
    20 分到達，另有我們同仁5、6人提前抵達實業大樓埋伏。
    當時出面領貨的人是甲○○，甲○○在實業大樓領貨後就遭
    逮捕，甲○○遭逮捕後，只說有人會來接貨，但沒有指名道
    姓說是乙○○，也沒有說乙○○會出現在什麼地方，我們也
    有問甲○○，但甲○○還是沒說。我們先過濾附近可疑人車
    ，發現乙○○所駕駛之車牌號碼3Ｔ─2906 號自小客車在附
    近來回走了三趟，依照我們辦案經驗，國際運毒案件都是這
    種模式，我們因此請線上人員請注意這部車動態，鎖定駕駛
    人可能是幕後人士，並請甲○○打電話給乙○○手機，請乙
    ○○來拿，乙○○因此停在路邊，他停下來時已經繞了第 5
    趟，我們抓到乙○○停車的機會上前盤查，依照警察職權行
    使法，出示證件、表明身分、請乙○○出示證件、問乙○○
    年籍資料、查詢乙○○有沒有被通緝，過程都是從事盤查作
    為。我們盤查時還沒有確切證據，因此只能請乙○○配合調
    查，不能逮捕也不能施用強制力。我們也沒有拔槍指向乙○
    ○，只有手放在槍袋上以防突遭攻擊，如果乙○○跑掉，我
    們只能緊密監控。我們盤查同時，也有請甲○○再打一通電
    話過去，乙○○手機當場響起，我們此時已經掌握相當事證
    足認乙○○涉嫌重大，但還是不動聲色，為了完全確定乙○
    ○就是共犯，我們請甲○○打電話後，將甲○○從實業大樓
    地下室帶來指認，從開始盤查到甲○○從地下室出來指認不
    到3 分鐘，時間很短。由於乙○○繞了好幾趟，請甲○○打
    的電話電話也響了，加上甲○○指認，我們就緊急拘捕乙○
    ○並附帶搜索他所駕駛車輛，發現扣案的紙條。事前甲○○
    只說會有人來接貨，但沒有說是乙○○，也沒有說乙○○會
    出現在什麼地方，我們現場監控時，甲○○人在地下室，甲
    ○○是最後我們已經掌握相當事證足認乙○○涉嫌重大，才
    由我們從地下室帶來指認乙○○等語（見原審卷第116 頁背
    面至第121 頁）。再被告甲○○於原審審理時供稱：「（對
    於證人證詞有何意見？）我那時候人在地下室，後來刑警請
    我撥電話確認之後就帶我出來指認」、「（撥完電話就出去
    指認？）是」、「（你出去時看到的情形為何？）刑警叫我
    看接貨的人是不是乙○○，我說是，他們叫我到旁邊，他們
    在蒐證，拿攝影機，他們有兩台車，我在旁邊」、「（他們
    做哪些蒐證行為？）那時候乙○○坐在車上」、「（你去指
    認時，乙○○坐在車上，車門打開？）是」、「（你指認之
    後，刑警開始錄影作蒐證行為？）是」、「（刑警有請乙○
    ○下車嗎？）好像有，有宣讀權利」、「（你有聽到宣讀權
    利，這樣你沒有距離很遠，之後刑警有搜乙○○車嗎？）兩
    部車停在路邊，我指認之後就往回走，背對那個地方，我沒
    有辦法看到他們做什麼」等語（見原審卷第121頁背面至第1
    22頁），是依其所證，其配合警方偵查作為撥打電話予乙○
    ○後，警方隨即引導其出面指證，而後始行對乙○○實施逮
    捕並為權利告知等偵查作為，核與證人賴國樑所證前情大致
    相符。另被告乙○○於警詢時自承其於98年12 月17日1時許
    到達「實業大樓」前，因害怕遂開車徘徊直至下午3 時許為
    警盤查之情（見28963號偵查卷第8頁），復於原審審理時亦
    坦認確有警方引導甲○○指認之事（見原審卷第121 頁背面
    ）。參以證人賴國樑與被告二人均無嫌隙，實無甘冒觸犯偽
    證之罪責，故為虛偽證詞之必要，其所證內容，當足供法院
    憑以判斷、認定查獲過程，法院自無從在查獲警員到庭所證
    情節核無矛盾、齟齬暨違背經驗、論理法則之情況下，率將
    警員之親身見聞排除於證據之外。是認證人賴國樑所證被告
    乙○○為警盤查、逮捕、搜索之查獲過程，尚非子虛，應屬
    可信。按「警察於公共場所或合法進入之場所，得對於下列
    各款之人查證其身分：一、合理懷疑其有犯罪之嫌疑或有犯
    罪之虞者。二、有事實足認其對已發生之犯罪或即將發生之
    犯罪知情者」、「警察依前條規定，為查證人民身分，得採
    取下列之必要措施：一、攔停人、車、船及其他交通工具。
    二、詢問姓名、出生年月日、出生地、國籍、住居所及身分
    證統一編號等。三、令出示身分證明文件。四、若有明顯事
    實足認其有攜帶足以自殺、自傷或傷害他人生命或身體之物
    者，得檢查其身體及所攜帶之物。」警察職權行使法第6條1
    項第1款、第2款、第7條第1項分別定有明文，準此，對於合
    理懷疑其有犯罪之嫌疑或有犯罪之虞或有事實足認其對已發
    生之犯罪或即將發生之犯罪知情者，警察得查證其身分，並
    採取攔停、詢問人別資料與令出示身分證明文件等必要措施
    ，此等查證身分與查證身分之必要措施係相當於刑事訴訟法
    所稱之「盤查」。再按「檢察官、司法警察官或司法警察偵
    查犯罪，有左列情形之一而情況急迫者，得逕行拘提之…四
    、所犯為死刑、無期徒刑或最輕本刑為5 年以上有期徒刑之
    罪」、「前項拘提，由檢察官親自執行時，得不用拘票；嫌
    疑重大，有事實足認為有逃亡之虞者；由司法警察官或司法
    警察執行時，以其急迫情況不及報告檢察官者為限，於執行
    後，應即報請檢察官簽發拘票」、「如檢察官不簽發拘票時
    ，應即將被拘提人釋放。第130條及第131 條第1項之規定，
    於第1 項情形準用之。但應即報檢察官」、「檢察官、檢察
    事務官、司法警察官或司法警察逮捕被告、犯罪嫌疑人或執
    行拘提、羈押時，雖無搜索票，得逕行搜索其身體、隨身攜
    帶之物件、所使用之交通工具及其立即可觸及之處所」，刑
    事訴訟法第88條之1第1項第4款、第2項至第3項、第130條分
    別定有明文。查警方於98年11月17日逮捕被告甲○○同日，
    業據被告甲○○之供述知之將有人前來接應甲○○之第二級
    毒品運輸，見被告乙○○在實業大樓左近駕車徘徊，遂對被
    告乙○○產生合理之懷疑，進而上前盤查並出示證件表明身
    分，同時請被告甲○○撥打毒品接應者所持電話，被告乙○
    ○持用手機即行響起，旋即被告甲○○出面指證被告乙○○
    即為接應毒品運輸之人，是依此等客觀情狀，已足認被告乙
    ○○涉犯最輕本刑有期徒刑5 年以上之運輸第二級毒品之犯
    罪嫌疑確屬重大，且衡情受此等重罪之偵查訴追，逃亡之動
    機當益形強烈，是畏罪並立時駕駛車輛逃逸之可能性極高，
    值此急迫情況，查獲警員乃依前開規定，逕行拘捕並對被告
    乙○○所使用之交通工具立時實施附帶搜索處分，並因此扣
    得被告乙○○所持之如附表二所示之物無誤，並於同日隨即
    報請檢察官簽發拘票，更有卷附之臺灣桃園地方法院檢察署
    檢察官拘票1份附卷可稽（見28983 號偵查卷第5頁）。是警
    方對於被告乙○○實施盤查、拘提及搜索之程序，尚能遵循
    前揭警察職權行使法與刑事訴訟法之相關法律規定，查無何
    等違法之虞，故被告乙○○於警詢時之自白暨警方所扣得之
    如附表二所示之物，均有證據能力。
乙、實體方面：
一、前開犯罪事實，業據被告乙○○、甲○○坦承不諱，並經證
    人即洧豪航空貨運承攬有限公司員工鍾志武於警詢時證述詳
    確（見28963號偵查卷第27 頁至第28頁），復有飛羚國際快
    遞派送單（編號SZN0000000號）、對於98 年12月17日上午5
    時45分所扣得之物航空警察局安全檢查隊製作之Ｘ光檢查儀
    注檢貨物報告表、現場蒐證照片、臺北關稅局扣押貨物收據
    及搜索筆錄、進口快遞貨物簡易申報單、內政部警政署航空
    警察局扣押物品清單、獲案毒品表等件在卷可稽（見 28963
    號偵查卷第30頁至第34頁、第37頁至第38頁，原審卷第80頁
    至第82頁），及如附表二、附表三所示之手機含ＳＩＭ卡、
    黃色紙條暨用以包裝如附表一所示之物之包裝袋、電子ＩＣ
    板暨紙箱扣案可資佐證。又扣案如附表一編號一至編號二所
    示之物，經送法務部調查局濫用藥物實驗室、內政部警政署
    刑事警察局鑑定，結果分別經檢出如附表一編號一至編號三
    所示之成分，確認分別係第二級毒品大麻、ＭＤＭＡ、第三
    級毒品愷他命無誤，亦有法務部調查局濫用藥物實驗室99年
    1月20日調科壹字第09923001700號鑑定書、內政部警政署刑
    事警察局99年1 月12日刑鑑字第0980181698號鑑定書各一份
    在卷可憑（見1999號偵查卷45頁、第47頁）。足徵被告等自
    白與事實相符，本案事證明確，被告等犯行堪以認定。
二、按運輸毒品或運送走私物品罪之成立，並非以所運輸之毒品
    或運送之走私物品已運扺目的地為完成犯罪之要件；是以，
    區別各該罪既遂、未遂之依據，應以已否起運離開現場為準
    ，如已起運離開現場，其構成要件之輸送行為即已完成，不
    以達到目的地為既遂之條件（最高法院95年臺上字第990 號
    、92年度臺上字第3096號判決要旨參照）。次按懲治走私條
    例第2條第1項之私運管制物品進口罪，係指未經許可，擅自
    將逾公告數額之管制物品，自他國或公海等地，私運進入我
    國境內而言，一經進入國境，其犯罪即屬完成；倘僅單純就
    他人私運進口之逾公告數額之管制物品，為運送之行為，則
    應僅成立同條例第3條之運送走私物品罪（最高法院88 年臺
    上字第2489號判決要旨參照）。另按自大陸地區私運物品進
    入臺灣地區，或自臺灣地區私運物品前往大陸地區者，以私
    運物品進口、出口論，適用懲治走私條例規定處斷；毒品危
    害防制條例所列毒品及其製劑、罌栗種子、古柯種子及大麻
    種子均為管制進出口物品，分別有懲治走私條例第12條、行
    政院公布之管制物品項目及其數額第1條甲項第4款規定甚明
    。又扣案之如附表一編號一、編號二所示之第二級毒品大麻
    、ＭＤＭＡ暨如附表一編號三所示之第三級毒品愷他命已自
    大陸地區起運，並均已運輸入境。核被告乙○○、甲○○所
    為，係犯毒品危害防制條例第4條第2項運輸第二級毒品罪、
    同條例第4條第3 項之運輸第三級毒品罪及懲治走私條例第2
    條第1 項之私運管制物品進口罪。被告乙○○、甲○○及真
    實姓名年籍不詳綽號「湯瑪士」之成年男子，就上開犯行間
    有犯意聯絡與行為分擔，應依刑法第28條之規定論以共同正
    犯。渠等利用不知情之飛羚國際快遞公司、長榮航空公司及
    洧豪國際承攬貨運公司人員從事毒品快遞、空運及報關，為
    間接正犯。被告乙○○、甲○○所為之運輸第二級毒品、運
    輸第三級毒品暨私運管制物品進口罪，係以一行為同時犯之
    ，為想像競合犯，應依刑法第55條之規定從一重之運輸第二
    級毒品罪處斷。又按犯第四條至第八條之罪於偵查及審判中
    均自白者，減輕其刑，毒品危害防制條例第17條第2 項定有
    明文。被告乙○○於警詢時、偵查中、原審及本院審理時；
    被告甲○○於偵查中、原審及本院審理時均自白犯行不諱，
    應依毒品危害防制條例第17條第2 項之規定減輕其刑。另按
    犯毒品危害防制條例第四條至第八條、第十條或第十一條之
    罪，供出毒品來源，因而查獲其他正犯或共犯者，減輕或免
    除其刑，毒品危害防制條例第17條第1 項定有明文。又犯毒
    品危害防制條例第4條第2項運輸第二級毒品罪，供出毒品來
    源，因而破獲者，依同條例第17條得減輕其刑之規定。其所
    稱「供出毒品來源，因而破獲者」，係指被告供出毒品來源
    之有關資料，諸如前手之姓名、年籍、住居所、或其他足資
    辨別之特徵等，使調查或偵查犯罪之公務員因而對之發動調
    查或偵查並破獲者而言。申言之，被告之「供出毒品來源」
    ，與調查或偵查犯罪之公務員對之發動調查或偵查並進而破
    獲之間，論理上須具有先後且相當的因果關係（最高法院97
    年臺上字第1475號判決意旨參照）。查被告甲○○供出毒品
    來源，因而查共犯即被告乙○○，已據證人即逮捕被告乙○
    ○之警察賴國樑於原審審理時證稱：「（後來如何查到乙○
    ○？）逮捕甲○○之後，請他打電話，甲○○撥打0973電話
    ，大概說等一下來拿之類，乙○○停在路邊，我們抓到這個
    機會上前盤查，同仁在盤查時我們請甲○○打電話過去，乙
    ○○手機就響了，我們更加確定他應該是，為了確定，我們
    還是從收件地大樓地下室將甲○○帶過來指認」、「（當抓
    到甲○○之後，在還沒逮捕乙○○之前，甲○○有沒有說這
    批貨要交給誰？）他沒有指名道姓要交給誰，他說有人會來
    拿，…」、「（逮捕甲○○之後有沒有問甲○○誰會接毒？
    ）他只說有人會過來拿」、「（如果甲○○沒有說有人會來
    接，你們會在現場埋伏嗎？）不會，（改稱）視狀況，不過
    在當時跟甲○○溝通之後，他滿配合的」、「（但是因為甲
    ○○有說，所以你繼續在那邊埋伏守候？）對，這個對後續
    繼續擴大偵辦很有幫助，這個不容否認」、「（因為甲○○
    有配合調查並且主動提供線索，所以你們能夠順利逮捕乙○
    ○？）對」、「（在執行逮捕乙○○（誤寫為甲○○）過程
    中，甲○○有明確描述乙○○的車型、外觀、車牌及本人名
    字外觀嗎？）細節部分我不清楚，…這個一定都會大概講一
    下，…」、「（是否在盤查過程中，伺機打電話通知你們同
    仁請甲○○撥打電聯絡接貨人電話？）是」、「（打電話通
    知你們同仁試撥電話同時就把甲○○帶來指認？）對，還是
    要甲○○指認是不是共犯」等語綦詳（見原審卷第117 頁至
    第121 頁），堪認被告甲○○於犯運輸第二級毒品罪後，於
    警詢時供出共犯即被告乙○○足資辨別之特徵，使警察賴國
    樑等因而對之發動偵查並順利逮捕被告乙○○，其間具有相
    當之因果關係甚明，符合毒品危害防制條例第17條第1 項之
    規定，應予減輕或免除其刑。被告甲○○所科之刑有二種減
    輕情形，應遞減其刑。另被告甲○○之選任辯護人雖辯稱：
    被告甲○○於偵查審中均坦承犯行，且供出毒品運輸接應者
    並協助偵查機關查獲被告乙○○，犯後態度良好，係因經濟
    拮据並有妻小嗷嗷待哺，方一時糊塗誤觸法網，犯罪之情狀
    顯可憫恕，請酌減其刑等語。然被告甲○○偵審中自白暨供
    出毒品運輸接應者並協助偵查機關查獲被告乙○○之事由，
    得否邀減刑寬典，均已分別毒品危害防制條例第17條第1 項
    、第2項之規定評價，苟依刑法第59 條之規定，更予酌減，
    顯將因同一事由形成重複評價，甚至引起被告過度享受減刑
    利益，形成酌減寬典例外之門開啟浮濫之情，尚非允洽，另
    以被告係任職於「實業大樓」擔任保全組組長，每月亦有約
    為34,500元之薪資收入，業據被告甲○○於偵查中供述詳確
    （見28963號偵查卷第57 頁至第58頁），顯見被告甲○○固
    有妻兒等須其扶助養育而經濟拮据，惟尚屬收入穩定之普羅
    受薪階級，實不能以此據為其犯行之正當動機，甚認已達情
    堪憫恕之例外特殊情狀，是尚難遽依辯護人所請更予被告甲
    ○○刑法第59條規定之酌減其刑之利益。
三、原審認被告乙○○犯行事證明確，適用毒品危害防制條例第
    4條第2 項、第3項、第17條第2項、第18條第1項前段、第19
    條第1項，懲治走私條例第12 條、第2條第1項、第11條，刑
    法第11條前段、第28條、第55條、第40條第2項、第38條第1
    項第1款、第2款之規定，並斟酌刑法第57條各款所列情狀，
    量處被告乙○○有期徒刑四年六月，其認定事實、適用法律
    及量刑，均為妥適，原判決應予維持。被告乙○○以量刑過
    重及警察違法逮捕為由提起上訴，為無理由，應予駁回。
四、原審認被告甲○○犯行事證明確，據以論罪科刑，固非無見
    。惟查被告甲○○於犯罪後向警察供出毒品來源，因而查獲
    共犯即被告乙○○，應依毒品危害防制條例第17條第1 項之
    規定減免其刑，然原審認定不符合該規定而未予減免其刑，
    容有未合。原判決此部分既有可議之處，即無可維持，應由
    本院將被告甲○○部分撤銷改判，爰審酌被告甲○○並無前
    科（見本院被告前案紀錄表），犯罪動機、目的、手段、運
    輸入境毒品數量以及所生危害，與犯罪後供認犯行等一切情
    狀，量處如主文所示之刑。
五、按查獲之第一、二級毒品及專供製造或施用第一、二級毒品
    之器具，不問屬於犯人與否，均沒收銷燬之；查獲之第三、
    四級毒品及製造或施用毒品之器具，無正當理由而擅自持有
    者，均沒入銷燬之。但合於醫藥、研究或訓練之用者，得不
    予銷燬；犯第4條至第9 條、第12條、第13條或第14條第1項
    、第2 項之罪者，其供犯罪所用或因犯罪所得之財物，均沒
    收之，如全部或一部不能沒收時，追徵其價額或以其財產抵
    償之。為保全前項價額之追徵或以財產抵償，得於必要範圍
    內扣押其財產；下列之物沒收之：一、違禁物。二、供犯罪
    所用或犯罪預備之物。三、因犯罪所生或所得之物。」毒品
    危害防制條例第18條第1 項、第19條第1項，刑法第38條第1
    項分別定有明文。另「毒品危害防制條例第2條第2項規定，
    毒品依其成癮性、濫用性及對社會危害性分為四級，並就製
    造、運輸、販賣、意圖販賣而持有、以非法方法使人施用、
    引誘他人施用及轉讓等不同品項毒品之行為，分別定其處罰
    。至施用或持有第三、四級毒品，因其可罰性較低，故持有
    達一定數量以外，均予除罪化，僅就施用及持有第一、二級
    毒品科以刑罰。惟鑑於第三、四級毒品均係管制藥品，特於
    同條例第11條之1 明定無正當理由，不得擅自持有；第18條
    第1 項後段復規定查獲之第三、四級毒品，無正當理由而擅
    自持有者，沒入銷燬之。從而，依同條例第18條第1 項後段
    應沒入銷燬之毒品，專指查獲之施用、持有第三、四級毒品
    而言；倘係查獲之製造、運輸、販賣、意圖販賣而持有、以
    非法方法使人施用、引誘他人施用或轉讓之第三、四級毒品
    ，既屬同條例相關法條明文規定處罰之犯罪行為，即非該條
    項應沒入銷燬之範圍。又同條例第19條第1 項所定『供犯罪
    所用或因犯罪所得之物』，係指犯第4條至第9條、第12條、
    第13條或第14條第1項、第2項之罪所用或所得之物，不包括
    毒品本身在內，自不得為第三、四級毒品之沒收依據（以犯
    第四條第三項販賣第三級毒品罪為例，其供犯罪所用之物，
    當指『供販賣第三級毒品所用之物』而言；第三級毒品本身
    為販賣之標的，為遂行販賣該毒品使用之物，始屬『供犯罪
    《犯第四條第三項之販賣第三級毒品罪》所用之物』，其理
    至明）。同條例對於查獲之製造、運輸、販賣、意圖販賣而
    持有、以非法方法使人施用、引誘他人施用及轉讓第三、四
    級毒品之沒收，並無特別規定，如其行為已構成犯罪，則該
    毒品即屬不受法律保護之違禁物，應回歸刑法之適用，依刑
    法第38條第1項第1款之規定沒收之（最高法院著有95年度臺
    上字第4358號、95 年度臺上字第911號判決意旨參照）。茲
    就本案所涉物品沒收與否分述如下：扣案如附表一編號一
    至編號二所示之第二級毒品大麻與ＭＤＭＡ，不問屬於被告
    與否，依毒品危害防制條例第18條第1 項之規定，均應沒收
    銷燬。扣案之如附表一編號三所示之第三級毒品愷他命，
    係被告犯運輸第三級毒品罪之客體，揆諸前開說明，核屬違
    禁物，依刑法第38條第1項第1款之規定，不論屬於被告所有
    與否，應予沒收。扣案之如附表三編號一所示用以包裝如
    附表一編號一至編號三所示之毒品之包裝袋、電子ＩＣ暨紙
    箱，均具有防止毒品裸露、逸出及潮濕之功用，並便於持有
    、販賣，係供被告所為運輸毒品犯行犯行所用之物，衡情應
    為與被告二人具有運輸毒品之犯意聯絡之某姓名年籍不詳綽
    號「湯瑪士」之共同正犯所有之物，應依毒品危害防制條例
    第19條第1 項之規定宣告沒收。扣案之如附表二編號一、
    編號二所示之門號0000 000000、0000000000號手機各1具（
    各含SIM卡1枚），係「湯瑪士」交予被告乙○○以供其持之
    聯絡毒品運輸事宜之用，衡情應為被告乙○○受讓而所有之
    物，另據被告乙○○於原審審理時供稱：「（兩隻手機都是
    湯瑪士交給你的？）是」、「（你只使用0973？）對」、「
    （湯瑪士打給你也是打0973？）是」等語（原審卷第124 頁
    背面）及其於警詢、偵查中均供稱，其與甲○○聯繫毒品運
    輸之事亦係持門號0000 000000號之手機（偵字第28963號卷
    第8頁、第54 頁參照），是認扣案之被告乙○○所有如附表
    二編號一、編號二所示之門號0000000000、0000000000號手
    機（各含SIM卡1枚），分係毒品危害防制條例第19條第1 項
    之供犯罪所用之財物、刑法第38條第1項第2款之預備供犯罪
    所用之物，應分別依各該規定宣告沒收。扣案之如附表二
    編號三所示之黃色紙條2 紙，為「湯瑪士」記載運輸毒品事
    宜交予被告乙○○持之，以聯絡乙○○告以毒品運輸事宜之
    用，衡情亦為被告乙○○受讓而所有之物，係屬毒品危害防
    制條例第19條第1 項規定之供犯罪所用之財物，應予宣告沒
    收。末以未扣案之如附表三編號二所示之門號0000000000
    號手機1 具（含SIM卡1枚），則為被告甲○○所有，持之與
    被告乙○○聯絡毒品運輸事宜之用之物，業據被告甲○○於
    原審審理時供承詳確（原審卷第124 頁背面），應依毒品危
    害防制條例第19條第1項之規定宣告沒收，如全部或一部不
    能沒收時，追徵其價額。
六、公訴意旨略以被告乙○○、甲○○明知大麻係毒品危害防制
    條例第2條第2 項第2款規定之第二級毒品，並為行政院依懲
    治走私條例第2條第4項公告之「管制物品項目及其數額」甲
    項第4 款所列管制進出口物品，非經許可不得運輸入境，仍
    與綽號「湯瑪士」之成年男子，基於運輸第二級之犯意聯絡
    ，先由綽號「湯瑪士」之成年男子，在大陸地區某處，將如
    附表一編號四所示之第二級毒品大麻，以包裝袋、電子ＩＣ
    板及紙箱包裝、夾藏及裝箱後，自大陸地區起運，並於98年
    12月18日抵達桃園國際機場貨運站遠雄快遞專區內，而將管
    制進口之第二級毒品大麻運輸入境，因認被告乙○○與甲○
    ○涉犯毒品危害防制條例第4條第2項之運輸第二級毒品罪嫌
    。然按犯罪事實應依證據認定之，無證據不得認定犯罪事實
    。又不能證明被告犯罪者，應諭知無罪之判決，刑事訴訟法
    第154條第2項、第301條第1項分別定有明文。再按事實之認
    定，應憑證據，如未能發現相當證據，或證據不足以證明，
    自不能以推測或擬制之方法，為裁判基礎；且認定不利於被
    告之事實須依積極證據，苟積極證據不足為不利於被告事實
    之認定時，即應為有利於被告之認定；另認定犯罪事實所憑
    之證據，雖不以直接證據為限，間接證據亦包括在內，然無
    論直接證據或間接證據，其為訴訟上之證明，須於通常一般
    之人均不致有所懷疑，而得確信其為真實之程度者，始得據
    之為有罪之認定，倘其證明尚未達到此一程度，而有合理之
    懷疑存在，無從使事實審法院得有罪之確信時，即應由法院
    為諭知被告無罪之判決（最高法院40年臺上字第86號、30年
    上字第816號、76 年臺上字第4986號判例參照）。就扣案如
    附表四所示之毒品，公訴人認被告乙○○、甲○○涉犯違反
    毒品危害防制條例第4條第2項之運輸第二級毒品罪嫌，無非
    係以被告乙○○於警詢時暨扣案如附表二編號三所示之黃色
    紙條2 紙為據。訊據被告二人堅決否認有何運輸第二級毒品
    犯行，被告乙○○並辯稱：98年12月18日之扣案毒品之運輸
    入境模式與往常相同沒錯，但伊只有接到綽號「湯瑪士」之
    人電話告知要收取98年12月17日該批毒品，至於98年12月18
    日之扣案毒品，伊還沒有接到「湯瑪士」之電話通知，伊也
    只有連絡甲○○98年12月17日該批毒品接應事宜等語。被告
    甲○○並辯稱：98年12月18日該批毒品，伊不知情等語。經
    查：扣案如附表一編號四之物，係於98年12 月18日上午3時
    30分入境後經財政部關稅總局臺北關稅局人員以Ｘ光檢查儀
    注檢發覺有異，進而會同內政部警政署航空警察局員拆封扣
    得，是批貨物提單編號為SZN0000000號之事，業經證人鍾志
    武於警詢時證述詳確（見28963號偵查卷第39頁至第40頁）
    ，復有飛羚國際快遞派送單（編號SZN0000000號）、航空警
    察局安全檢查隊製作之Ｘ光檢查儀注檢貨物報告表、現場蒐
    證照片、臺北關稅局扣押貨物收據及搜索筆錄、進口快遞貨
    物簡易申報單、內政部警政署航空警察局扣押物品清單、獲
    案毒品表等件在卷可稽（見28963號偵查卷第42 頁至第47頁
    ，原審卷第80頁至第82頁），該等扣案物經送法務部調查局
    濫用藥物實驗室鑑定，結果經檢出如附表一編號四所示之成
    分，認確係第二級毒品大麻無誤，此有法務部調查局濫用藥
    物實驗室99年1 月20日調科壹字第09923001700號鑑定書1份
    在卷可考（見1999號偵查卷第45頁），此部分事實由堪認定
    。惟查扣案如附表一編號四之毒品遭扣獲於98年12月18日上
    午3時30 分，參諸被告乙○○、甲○○為警拘捕之際分別係
    於98年12月17日下午1時許、3時許，而據證人呂錦江於原審
    審理時證稱：「（18日的包裹如何發現？）當初我送完貨回
    貨運行，下午大約4、5點，這家貨運行的大陸公司飛羚有收
    到這個東西，所以打電話回台灣，臺灣總公司負責人告訴我
    的，明天會到，我們才去注檢」等語（見原審卷第73頁），
    是被告乙○○、甲○○為警拘捕之際，是批毒品尚未自大陸
    地區起運，亦有可能，自未能指被告二人客觀上有何接運該
    批毒品之舉。另扣案之黃色紙條雖有記載是批貨物之提單編
    號SZN0000000號，然單以紙條記載尚難認被告乙○○對於次
    批毒品入境後將予代收之事已確實知之，被告二人均稱對該
    批毒品運輸之事尚未接獲何等指示、並不知情，遍觀卷內證
    據亦難認被告二人就是批毒品運輸之事與綽號「湯瑪士」之
    成年男子之間，事前有何謀議，是尚難遽認被告二人就是批
    毒品有何運輸第二級毒品之犯意聯絡。從而，就扣案如附表
    一編號四所示之第二級毒品被告二人運輸犯行，公訴人舉證
    尚有不足，揆諸前開最高法院判決之意旨，此部分不能證明
    被告二人確實犯罪，原應為無罪之諭知，然公訴人既認此部
    分與前開被告所為運輸第二級毒品罪，為接續犯之實質上一
    罪，故不另為無罪之諭知。末按「查獲之第一、二級毒品及
    專供製造或施用第一、二級毒品之器具，不問屬於犯人與否
    ，均沒收銷燬之」、「下列之物沒收之：一、違禁物。前項
    第1 款之物，不問屬於犯罪行為人與否，沒收之」、「違禁
    物或專科沒收之物得單獨宣告沒收」，毒品危害防制條例第
    18條第1 項前段；刑法第38條第1項、第40條第2項分別定有
    明文。查扣案如附表一編號四所示之物，為第二級毒品大麻
    ，已如前述，是確屬違禁物，檢察官對之聲請宣告沒收，不
    妨認係單獨宣告沒收之聲請，應依上開規定予以沒收銷燬。
據上論斷，應依刑事訴訟法第368條、第369條第1項前段、第364
條、第299條第1 項前段，毒品危害防制條例第4條第2項、第3項
、第17條第1項、第2項、第18條第1項前段、第19條第1項，懲治
走私條例第12條、第2條第1項、第11條，刑法第11條前段、第28
條、第55條、第40條第2項、第38條第1項第1款、第2款，判決如
主文。
本案經檢察官羅建勛到庭執行職務。
中    華    民    國    99    年    10    月    19    日
                  刑事第二十庭審判長法  官  楊貴雄
                                    法  官  許必奇
                                    法  官  周明鴻
以上正本證明與原本無異。
如不服本判決，應於收受送達後10日內向本院提出上訴書狀，其
未敘述上訴之理由者並得於提起上訴後10日內向本院補提理由書
（均須按他造當事人之人數附繕本）「切勿逕送上級法院」。
                                    書記官  郭彥琪
中    華    民    國    99    年    10    月    19    日
附錄：本案論罪科刑法條全文
毒品危害防制條例第4條
製造、運輸、販賣第一級毒品者，處死刑或無期徒刑；處無期徒
刑者，得併科新臺幣2千萬元以下罰金。
製造、運輸、販賣第二級毒品者，處無期徒刑或7年以上有期徒
刑，得併科新臺幣1千萬元以下罰金。
製造、運輸、販賣第三級毒品者，處5年以上有期徒刑，得併科
新臺幣7百萬元以下罰金。
製造、運輸、販賣第四級毒品者，處3年以上10年以下有期徒刑
，得併科新臺幣3百萬元以下罰金。
製造、運輸、販賣專供製造或施用毒品之器具者，處1年以上7年
以下有期徒刑，得併科新臺幣1百萬元以下罰金。
前五項之未遂犯罰之。
附表一：扣案之第二級毒品大麻、ＭＤＭＡ、第三級毒品愷他命
┌──┬───┬───┬──┬───────┬────┬──────┐
│編號│名稱  │外觀  │數量│重量          │檢驗結果│備註        │
├──┼───┼───┼──┼───────┼────┼──────┤
│一  │於98年│乾燥大│2 大│為財政部臺北關│經檢出第│編號一與編號│
│    │12月17│麻花  │包  │稅局查扣當場實│二級毒品│四之大麻為法│
│    │日扣得│      │    │施秤重結果係毛│大麻成分│務部調查局濫│
│    │之大麻│      │    │重1024公克    │        │用藥物實驗室│
│    │      │      │    │              │        │混同秤重鑑驗│
│    │      │      │    │              │        │，驗前毛重為│
│    │      │      │    │              │        │2079.46 公克│
│    │      │      │    │              │        │、淨重為1871│
│    │      │      │    │              │        │.34 公克，驗│
│    │      │      │    │              │        │餘淨重為1868│
│    │      │      │    │              │        │.98 公克    │
├──┼───┼───┼──┼───────┼────┼──────┤
│二  │ＭＤＭ│淺黃綠│1 包│驗前淨重4.18公│經檢出第│            │
│    │Ａ    │色圓型│15顆│克，驗餘淨重  │二級毒品│            │
│    │      │藥錠  │    │3.9 公克      │ＭＤＭＡ│            │
│    │      │      │    │              │成分    │            │
├──┼───┼───┼──┼───────┼────┼──────┤
│三  │愷他命│白色晶│1 包│驗前毛重為31.8│經檢出第│            │
│    │      │體    │    │7 公克，淨重為│三級毒品│            │
│    │      │      │    │25.66 公克，驗│愷他命成│            │
│    │      │      │    │餘淨重25.54 公│分      │            │
│    │      │      │    │克            │        │            │
├──┼───┼───┼──┼───────┼────┼──────┤
│四  │於98年│乾燥大│2 大│為財政部臺北關│經檢出大│同編號一所示│
│    │12月18│麻花  │包  │稅局查扣當場實│麻成分  │            │
│    │日扣得│      │    │施秤重結果係毛│        │            │
│    │之大麻│      │    │重1055公克    │        │            │
└──┴───┴───┴──┴───────┴────┴──────┘
附表二：被告乙○○為警搜索扣得之物
┌──┬────────────┬─────┬───────────┐
│編號│名                  稱  │數    量  │備                  註│
├──┼────────────┼─────┼───────────┤
│一  │扣案之搭配門號0000000000│手機1具暨 │被告乙○○所有之物    │
│    │號之手機1具含SIM卡1枚   │SIM卡1枚  │                      │
│    │                        │          │                      │
├──┼────────────┼─────┼───────────┤
│二  │扣案之搭配門號0000000000│手機1具暨 │被告乙○○所有之物    │
│    │號之手機1具含SIM卡1枚   │SIM卡1枚  │                      │
├──┼────────────┼─────┼───────────┤
│三  │扣案之黃色紙條          │2 紙      │分別記載第二級毒品大麻│
│    │                        │          │2 批之提單編號SZN51109│
│    │                        │          │60號、SZN0000000號暨臺│
│    │                        │          │北市○○○路○段9 號實│
│    │                        │          │業大樓之甲○○所任職地│
│    │                        │          │址                    │
└──┴────────────┴─────┴───────────┘
附表三：其他沒收物
┌──┬────────────┬───────────┐
│編號│名      稱  名      稱  │備                  註│
├──┼────────────┼───────────┤
│一  │扣案之用以包裝如附表一編│係與被告乙○○、甲○○│
│    │號一至編號三所示之第二級│具有運輸第二級、第三級│
│    │、第三級毒品之包裝袋、電│毒品犯行之犯意聯絡之某│
│    │子IC板暨紙箱            │姓名年籍不詳綽號「湯瑪│
│    │                        │士」之共同正犯所有之物│
├──┼────────────┼───────────┤
│二  │未扣案之搭配門號00000000│被告甲○○所有之物    │
│    │72號仿NOKIA之黑色手機1具│                      │
│    │含SIM卡1枚              │                      │
└──┴────────────┴───────────┘

司法院資訊處製作；財團法人民間司法改革基金會備份。
